【裁判字號】    92,上訴,1896
【裁判日期】    920722
【裁判案由】    偽造有價證券等
【裁判全文】
臺灣高等法院刑事判決                          九十二年度上訴字第一八九六號
    上  訴  人
    即  被  告  甲○○
    指定辯護人  本院公設辯護人  王永炫
右上訴人因偽造有價證券等案件，不服臺灣士林地方法院九十二年度訴緝字第五號，
中華民國九十二年四月三十日第一審判決（起訴案號：臺灣士林地方法院檢察署八十
六年度偵字第六七三０號），提起上訴，本院判決如左：
    主  文
原判決撤銷。
甲○○共同意圖供行使之用，而偽造有價證券，處有期徒刑壹年捌月。偽造之「李志
峰」印章壹枚、民國八十一年九月二十三日契約書上偽造之「李志峰」署押、印文各
貳枚、以甲○○、柯陳梅、「李志峰」為共同發票人，發票日民國八十一年九月二十
九日，金額新台幣貳拾捌萬伍仟零壹拾貳元之本票上，偽造共同發票人為「李志峰」
部分之「本票」壹張，均沒收。
        事  實
一、緣眭之光（業經原審以八十八年度訴字第一０七０號判處有期徒刑三年二月，不
    服上訴，經本院八十七年度上訴字第二二四八號判決上訴駁回確定）原係達亞汽
    車股份有限公司（以下簡稱達亞公司）設在台北縣永和市○○路○段永和營業處
    之業務員，從事汽車銷售工作。民國八十一年間，眭之光邀約甲○○向達亞公司
    購買自用小客車，需保證人二人（二人均為連帶保證，但其中一人名下必須擁有
    不動產），因甲○○僅徵得柯陳梅同意願為連帶保證人，尚欠缺具有不動產之連
    帶保證人一名。詎眭之光為了績效，甲○○為了取得汽車貸款；遂共同意圖為自
    己不法之所有，並基於犯意連絡與行為分擔，先由眭之光調出其以前客戶李志峰
    之資料，未徵得李志峰之同意，即由眭之光於同年九月間，在台北縣永和市不詳
    名稱之刻印店，以新台幣（下同）五十元之代價，利用不知情之成年刻印人員偽
    刻「李志峰」之印章一枚，並於同年月二十三日，在前開永和營業處內，於買賣
    契約書上之契約人乙方連帶保證人欄偽造「李志峰」之簽名並偽蓋「李志峰」印
    章、填寫李志峰之地址，並在對保欄偽造「李志峰」之簽名、在票面金額支付日
    期欄偽蓋「李志峰」之印章，偽造成「李志峰」為保證人之私文書。甲○○、眭
    之光二人並意圖供行使之用，於同年月二十九日，在同一地點，推由眭之光在發
    票日八十一年九月二十九日，金額貳拾捌萬伍仟零壹拾貳元之本票（分三十六期
    給付，每期柒仟玖佰壹拾柒元），發票人欄偽造「李志峰」之簽名並偽蓋「李志
    峰」印章，偽造「李志峰」，與甲○○、柯陳梅共同簽發之本票。甲○○、眭之
    光二人復基於意圖為自己不法所有之犯意連絡，推由眭之光將上揭契約書及本票
    交予達亞公司而行使之，致公司承辦人員陷於錯誤，認甲○○已取得相當保證而
    將ＡＨ─七六三九號自用小客車一輛交付甲○○，並發給眭之光銷售及分期獎金
    共五千元，致生損害於達亞公司及李志峰本人。嗣因甲○○於取得車輛後未如期
    付款且逃逸無蹤，經達亞公司查證，始發覺上情。
二、案經達亞公司訴請台灣士林地方法院檢察署檢察官偵查起訴。
        理  由
一、訊據上訴人即被告甲○○矢口否認有前揭犯行，並辯稱李志峰伊不認識，具不動
    產保證人資料都是眭之光在處理，伊是應眭之光之邀請向他購買車子。具不動產
    保證人是眭之光找的，伊對於具不動產之保證人知不知情，並不瞭解。在眭之光
    找伊買車之前，就告訴眭之光，伊只能有辦法找到提供
    證伊沒有辦法。李志峰本票是眭之光簽的而我、李志峰及柯陳梅的印章都是眭之
    光去代刻使用的，我並不知道李志峰擔任保證人時，並不知道自己係我買車的保
    證人。我真的對於不動產寶的部分確實不知情，在對保的時候，我跟本就不知道
    ，都是眭之光在處理的云云。
二、經查：
（一）查前揭事實業據告訴人達亞公司代理人黃文彬指訴在證，且被害人李志峰亦證
      稱未為本件保證（見八十六年度訴字第一０七０號卷八十六年十一月廿七日訊
      問筆錄）；且同案被告眭之光於原審亦證稱：「甲○○知道我冒用李志峰之名
      義」、「李志峰印章我代刻的」（見八十六年度訴字第一０七０號卷八十七年
      二月廿日訊問筆錄），「我有告訴他需要一個人保、一個房保，但是他說只能
      找到人保，沒有房保」、「所以我告訴他，關於房保的問題，由我來幫你找」
      、「人保是被告甲○○找的，房保是我找來的」、「甲○○知道未經房保人李
      志峰的同意，他知道這個人不存在，這個人是人頭」、「（你有無對被告甲○
      ○說過，房保人不知道這件事？）我有對被告甲○○說過房保人不知道有這件
      事情，所以大家彼此信任，我告訴他說，他必須按月繳交貸款，若不按期繳交
      ，也要讓我找得到他的人。」、「房保人不曉得這件事，因此必須彼此相互信
      任」、「（你是何時跟他說房保人不知道這件事？）簽文件及交車時，我都有
      跟他說房保人不知道這件事情。」、「（公司法務有無對保？）因為李志峰的
      聯絡電話，我是留被告甲○○的電話，所以公司法務去電照會李志峰時，係由
      被告甲○○假冒李志峰與公司法務應答。」、「（你如何知道照會這件事？）
      每家公司辦理貸款時，公司法務一定會打電話照會客戶，因為照會人就是我們
      公司的會計，我跟他同一個辦公室，而且我有跟被告甲○○說公司法務一定會
      打電話去照會。」、「我跟他說公司來對保時，你要說你是李志峰，甲○○是
      你叔叔」等語明確（見原審九十二年四月十五日審判筆錄）。
（二）此外，並有汽車買賣契約書、本票（見八十六年度偵字第六七三０號卷）達亞
      公司業務人員獎勵辦法影本（附於八十六年度訴字第一０七０號卷）在卷可稽
      。被告甲○○推諉不知情云云，顯是飾卸之詞，不足採信。本件事證明確，被
      告甲○○犯行堪以認定。
三、核被告甲○○所為，係犯刑法第二百十六條、第二百十條之行使偽造私文書罪及
    同法第三百三十九條第一項之詐欺取財罪（起訴書未論及，然業經原審檢察官於
    蒞庭時追加罪名）、同法第二百零一條第一項之偽造有價證券罪。其利用不知情
    之成年人偽刻偽造印章，係間接正犯，偽造印文、署押之行為，均為偽造私文書
    、有價證券之階段行為，其偽造私文書、行使偽造有價證券之低度行為並應分別
    為行使偽造私文書、偽造有價證券之高度行為所吸收，均不另論罪。被告甲○○
    所犯行使偽造私文書、詐欺取財及偽造有價證券三罪間，有方法結果之牽連關係
    ，應從一重之偽造有價證券罪處斷。被告甲○○就上開犯行與眭之光有犯意連絡
    及行為分擔，均為共同正犯。惟查被告甲○○係因受同案被告眭之光之慫恿鼓舞
    而買車，才同意參與犯罪，若處以本罪之最低刑度有期徒刑三年，尚嫌過重，衡
    情不無可憫，應依刑法第五十九條規定，酌量減輕其刑。
四、原審據以論罪科刑，固非無見，惟查本件偽造本票之面額為貳拾捌萬伍仟零壹拾
    貳元，原判決卻誤為貳拾捌萬伍仟壹佰壹拾貳元，其事實之認定，尚有未洽，本
    件被告係因同案被告眭之光之慫恿而同意參與犯罪，情輕而法重，原審未酌量減
    輕其刑，亦有未妥。被告甲○○上訴意旨否認犯罪雖未足採，但原判決既有前揭
    可議之處，仍屬無可維持，應由本院將原判決撤銷改判。爰審酌被告甲○○因要
    以車代步而犯罪之動機、所生危害、犯罪後否認犯行之態度，及迄未將車輛返還
    或將分期款付清於告訴人等一切情狀，量處如主文第二項所示之刑。又偽造之「
    李志峰」之印章一枚、在契約書、本票上偽造之「李志峰」署押、印文，應依刑
    法第二百十九條之規定沒收之。又被告犯罪後，刑法第二百零五條業已修正為「
    偽造、變造之有價證券、郵票、印花稅票、信用卡、金融卡、儲值卡或其他相類
    作為提款、簽帳、轉帳或支付工具之電磁紀錄及前條之器械原料及電磁紀錄，不
    論屬於犯人與否，沒收之」，於九十年六月二十日公布，同年六月二十二日施行
    ，沒收為從刑，應附屬於主刑，不生比較輕重之問題，如行為後，僅沒收之從刑
    規定有更易，主刑並未修正時，則沒收部分不生比較之問題，依從新原則，皆應
    適用修正後之法律，依刑法第二條第一項前段應適用修正後之刑法第二百零五條
    規定。是以甲○○、柯陳梅、「李志峰」為共同發票人，發票日民國八十一年九
    月二十九日，金額新台幣貳拾捌萬伍仟零壹拾貳元之本票上，偽造共同發票人為
    「李志峰」部分之「本票」壹張（即除共同發票人甲○○、柯陳梅部分非偽造，
    不得一併沒收外），不問屬於犯人與否，應依刑法第二百零五條沒收。
五、公訴意旨另以：被告甲○○尚有冒用柯陳梅之名義為保證人及開立本票，亦涉有
    偽造文書、偽造有價證券罪嫌云云。惟被告甲○○堅詞否認有此部分犯行，並辯
    稱：柯陳梅有同意作本件保證人等語。經查：證人柯陳梅於原審到庭稱：伊有將
    年度訴字第一０七０號卷八十七年三月三日訊問筆錄）。是就此部分，不能證明
    被告甲○○犯罪，惟起訴意旨認此部分係與前開有罪部分有裁判上一罪關係，爰
    不另為無罪之諭知。
據上論斷，應依刑事訴訟法第三百六十九條第一項前段、第三百六十四條、第二百九
十九條第一項前段，刑法第二十八條、第二百零一條第一項、第二百十六條、第二百
十條、第三百三十九條第一項、第五十五條、第五十九條，第二百十九條、第二百零
五條，罰金罰鍰提高標準條例第一條前段，判決如主文。
本案經檢察官朱兆民到庭執行職務。
中      華      民      國    九十二    年      七      月    二十二    日
                              臺灣高等法院刑事第八庭
                                  審判長法  官  陳  祐  治
                                        法  官  楊  炳  禎
                                        法  官  王  炳  梁
右正本證明與原本無異。
如不服本判決，應於收受送達後十日內向本院提出上訴書狀，其未敘述上訴之理由者並
得於提起上訴後十日內向本院補提理由書（均須按他造當事人之人數附繕本）。
                                        書記官  潘  大  鵬
中      華      民      國    九十二    年      七     月    二十三     日
附錄本案論罪科刑法條全文：
刑法第二百零一條第一項：
意圖供行使之用，而偽造、變造公債票，公司股票或其他有價證券者，處三年以上十
年以下有期徒刑，得併三千元以下罰金。
刑法第二百十六條：
行使第二百十條至第二百十五條之文書者，依偽造、變造文書或登載不實事項或使登
載不實事項之規定處斷。
刑法第二百十條：
偽造、變造私文書，足以生損害於公眾或他人者，處五年以下有期徒刑。
刑法第三百三十九條第一項：
意圖為自己或第三人不法之所有，以詐術使人將本人或第三人之物交付者，處五年以
下有期徒刑、拘役或科或併科一千元（已提高十倍為一萬元）以下罰金。


司法院資訊處製作；財團法人民間司法改革基金會備份。
